臺灣士林地方法院刑事判決
111年度交簡上字第1號
上  訴  人  臺灣士林地方檢察署檢察官
被      告  李皓準
上列上訴人因被告過失傷害案件，不服本院刑事庭於中華民國11
0年10月8日所為110年度審交簡字第267號第一審刑事簡易判決（
起訴案號：110年度偵字第1176號），提起上訴，本院管轄之第
二審合議庭判決如下：
    主  文
原判決撤銷。
李皓準犯過失傷害罪，處有期徒刑肆月，如易科罰金，以新臺幣
壹仟元折算壹日。
    事  實
一、李皓準於民國109年4月13日上午11時45分許，駕駛車牌號碼
    000-0000號自用小客車，自宜蘭縣○○鄉○○路0段00號前由南
    往北方向起駛，並欲迴轉○○路0段往宜蘭方向行駛時，本應
    注意汽車起駛前，應注意前後左右有無障礙或車輛行人，並
    應讓行進中之車輛行人優先通行，且迴車前，應暫停並顯示
    左轉燈光或手勢，看清無來往車輛，並注意行人通過，始得
    迴轉，而依當時情形，並無不能注意之情事，竟疏未注意及
    此，即貿然於上開時、地起駛並向左迴轉，適黃庭安騎乘車
    牌號碼000-000號重型警備機車，沿同路段由南往北方向自
    其左後方行駛至該處，見狀為閃避李皓準所駕駛上開車輛而
    緊急煞車，致機車失控倒地滑行，並與李皓準所駕駛上揭自
    用小客車左側車身發生碰撞，致受有顏面骨骨折、右側橈骨
    、尺骨移位性骨折、左側髖臼骨折、額竇壁和左上頜竇前壁
    骨折、左眼眶底部骨折、臉部及四肢多處擦挫、撕裂傷、左
    臉、左膝共7公分撕裂傷縫合後傷口、左側髖臼陳舊性骨折
    併退化性關節炎等傷害。嗣經警據報到場處理，李皓準於肇
    事後，在有偵查犯罪職權之公務員尚未知悉其為肇事者前，
    留待現場，並向到場處理之員警表示其為肇事人而願接受裁
    判。
二、案經黃庭安告訴臺灣士林地方檢察署檢察官偵查起訴。
    理  由
壹、程序部分：
    被告以外之人於審判外之言詞或書面陳述，除法律有規定者
    外，不得作為證據，刑事訴訟法第159條第1項固定有明文。
    惟被告以外之人於審判外之陳述，雖不符同法第159條之1至
    第159條之4條之規定，而經當事人於審判程序同意作為證據
    ，法院審酌該言詞陳述或書面陳述作成時之情況，認為適當
    者，亦得為證據；又當事人、代理人或辯護人於法院調查證
    據時，知有第159條第1項不得為證據之情形，而未於言詞辯
    論終結前聲明異議者，視為有前項之同意，同法第159條之5
    第1項、第2項亦有明文規定。經查，檢察官及被告李皓準對
    本判決所引用供述證據均同意有證據能力（本院111年度交
    簡上字第1號卷【下稱交簡上卷】第43至46頁），復經本院
    審酌認該等證據之作成無違法、不當或顯不可信之情況，認
    為以之作為證據應屬適當，依上開規定，應認有證據能力。
    至本判決所引用之其餘非供述證據，並無證據證明係公務員
    違背法定程序所取得，亦無顯有不可信之情況，自均得作為
    本判決之證據。
貳、實體部分：
一、認定事實所憑證據及理由：
    上開犯罪事實，業據被告於原審及本院準備程序時均坦承不
    諱（本院110年度審交易字第286號卷【下稱審交易卷】第83
    至85、95至97頁，交簡上卷第41至49頁），核與證人即告訴
    人黃庭安於檢察事務官詢問時之指訴情節大致相符（臺灣士
    林地方檢察署109年度他字第4792號卷【下稱他字卷】第65
    至69頁），並有宜蘭縣政府警察局礁溪分局交通分隊道路交
    通事故現場圖、調查報告表(一)、(二)、道路交通事故初步
    分析研判表、現場及車損照片、交通部公路總局臺北區監理
    所基宜區車輛行車事故鑑定會基宜區第1100077號鑑定意見
    書、110年1月8日勘驗筆錄、國立陽明大學附設醫院109年4
    月14日診斷證明書、高雄榮民總醫院109年9月22日、110年3
    月23日、110年4月20日、110年7月20日、110年7月30日、11
    0年9月14日、110年11月9日診斷證明書在卷可佐（他字卷第
    17至19、23、34至37、49至59、77頁，偵字卷第13至21頁，
    審交易卷第105、107、109、111、113頁，交簡上卷第55頁
    ），足認被告任意性自白與事實相符，應堪採信。而參諸告
    訴人所提出之診斷證明書，可知案發當日經送國立陽明大學
    附設醫院急診、於109年4月14日轉診至高雄榮民總醫院後經
    診斷出受有顏面骨骨折、右側橈骨、尺骨移位性骨折、左側
    髖臼骨折、額竇壁和左上頜竇前壁骨折、左眼眶底部骨折、
    臉部及四肢多處擦挫、撕裂傷、左臉、左膝共7公分撕裂傷
    縫合後傷口等傷勢（他卷第17、19頁），嗣後於109年4月28
    日至110年11月9日至高雄榮民總醫院門診複查12次，診斷出
    受有左側髖臼陳舊性骨折併退化性關節炎等傷勢（審交易卷
    第113頁，交簡上卷第55頁），告訴人前後就診時間均為接
    續，且經診斷出之左側髖臼陳舊性骨折併退化性關節炎部位
    ，與案發當時診斷出之左側髖臼骨折傷勢部位相符，堪認告
    訴人所受上揭傷害結果，均與被告上開過失行為間，具有相
    當因果關係。本案事證已臻明確，被告之犯行堪予認定，應
    依法論科。
二、論罪及對原審判斷之認定：
（一）核被告所為，係犯刑法第284條前段之過失傷害罪。
（二）被告肇事後，在有偵查犯罪職權之公務員知悉前，主動向
      到場處理之警員坦承為肇事者，自首而接受裁判等情，有
      自首情形紀錄表在卷可稽（他卷第40頁），被告對於未發
      覺之罪自首，且迄未逃避偵審，爰依刑法第62條前段規定
      ，減輕其刑。
（三）撤銷改判之理由：
 　　 原審經審理結果，認被告犯罪事證明確，予以論罪並判處被告有期徒刑2月並諭知易科罰金之折算標準，固非無見。惟按刑罰之量定，固屬法院自由裁量之職權行使，惟刑事審判之量刑，在於實現刑罰權之分配的正義，故法院對科刑判決之被告量刑，應符合罪刑相當原則，使罰當其罪，以契合人民之法律感情，此所以刑法第57條明定科刑時應審酌一切情狀，尤應注意該條所列各款情形，以為科刑輕重之標準（最高法院96年度台上字第2357號判決意旨參照）。查被告上開犯行肇致告訴人受有上開傷害之結果，已經本院認定如前，原判決未審酌告訴人於案發後之110年3月23日至110年11月9日間至醫院複診診斷受有上開傷勢之情況，所為認事用法及量刑難謂允當。從而，檢察官以原判決未考量告訴人受有左側髖部傷勢嚴重，僅量處被告有期徒刑2月之刑，顯然量刑過輕等理由，提起上訴，為有理由，自應由本院撤銷原判決予以改判。
（四）量刑：
　　  爰以行為人之責任為基礎，並審酌被告駕車起駛前應注意
      前後左右有無障礙或車輛行人，並應讓行進中之車輛行人
      優先通行，且迴車前，應暫停並看清無來往車輛，始得迴
      轉，竟疏未注意即貿然於起駛並向左迴轉，造成告訴人受
      有上開傷勢，所為實有不該，且告訴人就本件事故無肇事
      因素，此有上開鑑定意見書在卷可佐（偵字卷第13至15頁
      ），並斟酌被告未曾因犯罪經法院判處罪刑之素行狀況，
      有臺灣高等法院被告前案紀錄表附卷可參（交簡上卷第27
      、28頁），素行尚可，兼衡被告犯後坦承犯行，尚知面對
      自身所為之刑罰制裁，惟迄未與告訴人達成民事和解並賠
      償所受損害，復參以告訴人方面表示：告訴人右前臂橈骨
      、左腿髖部傷勢嚴重，影響其日常生活事務之處理、行動
      ，且案發迄今將近2年，仍無法正常銷假上班返回從事原
      本警察之工作，且被告未積極洽商和解事宜，於2次區公
      所調解均委由保險公司出席，未親自出席，迄今仍未賠償
      ，請從重量刑等語之意見（簡上卷第9至13、43、48、51
      至53頁），暨被告自陳學歷為大學畢業，目前職業跑外送
      ，已婚，育有2名未成年子女，配偶無工作、生活壓力很
      大之經濟家庭生活狀況（審交易卷第97頁，交簡上卷第71
      頁）等一切情狀，量處如主文所示之刑，並定其如易科罰
      金之折算標準，以資懲儆。
三、被告於審判期日經合法傳喚（交簡上卷第65、75頁），無正
    當理由不到庭，爰不待其陳述，逕以一造辯論而為判決。
據上論斷，應依刑事訴訟法第455條之1第1項、第3項、第371條
、第369條第1項前段、第364條、第299條第1項前段，刑法第284
條前段、第62條前段、第41條第1項前段，刑法施行法第1條之1
第1項，判決如主文。
本案經檢察官林彥均提起公訴，檢察官江玟萱提起上訴，檢察官
李清友到庭執行職務。
中　　華　　民　　國　　111 　年　　3 　　月　　14　　日
                  刑事第四庭審判長法　官　楊秀枝
　　　　　　　　　                法　官　錢衍蓁 
                                  法　官　謝當颺  
以上正本證明與原本無異。
本件判決不得上訴。
　　　　　　　　　                書記官  郭如君
中　　華　　民　　國　　111 　年　　3 　　月　　14　　日
附錄本案論罪科刑法條：　　　　　　　　　
中華民國刑法第284條
因過失傷害人者，處一年以下有期徒刑、拘役或十萬元以下罰金
；致重傷者，處三年以下有期徒刑、拘役或三十萬元以下罰金。